臺灣高等法院刑事判決
111年度上易字第146號
上  訴  人  臺灣臺北地方檢察署檢察官
上  訴  人  
即  被  告  鄭明君







上列上訴人因被告竊盜案件，不服臺灣臺北地方法院110年度易
字第245號，中華民國110年11月8日第一審判決（起訴案號：臺
灣臺北地方檢察署109年度偵字第4899號、第20784號、第23103
號、第23891號、第29343號），提起上訴，本院判決如下：
    主  文
原判決關於民國一〇九年九月二十五日竊盜無罪（即本判決附表
編號７）及定執行刑部分撤銷。
己○○犯竊盜罪，處有期徒刑貳月，如易科罰金，以新臺幣壹仟元
折算壹日。
其他上訴駁回。
上開撤銷改判及駁回上訴如附表所示之罪，應執行有期徒刑壹年
貳月，如易科罰金，以新臺幣壹仟元折算壹日。  
    事  實
一、己○○意圖為自己不法所有，分別基於竊盜之犯意，於附表編
    號1至7所示時間、地點，趁附表各編號所示告訴人熟睡或不
    注意之際，竊取其等如附表各編號所示之物得手。
二、案經如附表各編號所示告訴人分別訴由臺北市政府警察局中
    山分局、中正第一分局、信義分局報告臺灣臺北地方檢察署
    （下稱臺北地檢署）檢察官偵查起訴。
    理  由
一、證據能力：
　　按被告以外之人，於審判外之陳述，雖不符刑事訴訟法第15
    9條之1至第159條之4之規定，而經當事人於審判程序同意作
    為證據，法院審酌該言詞陳述或書面陳述作成時之情況，認
    為適當者亦得為證據。當事人、代理人或辯護人於法院調查
    證據時，知有第159條第1項不得為證據之情形，而未於言詞
    辯論終結前聲明異議者，視為有前項之同意。刑事訴訟法第
    159條之5定有明文。本案下列所引用被告以外之人於審判外
    之陳述，檢察官及上訴人即被告己○○迄本案言詞辯論終結時
    ，均未聲明關於證據能力之異議，本院審酌該證據資料製作
    時之情況，亦無違法不當或證明力明顯過低之瑕疵，以之作
    為證據應屬適當，依上開規定，認該供述證據具證據能力。
    至卷內所存經本判決引用之非供述證據部分，經核與本件待
    證事實均具有關聯性，且無證據證明係違反法定程序所取得
    ，依刑事訴訟法第158條之4反面解釋，均有證據能力。
二、認定事實：
　　訊據被告矢口否認涉有竊盜犯行，辯稱：伊不認識告訴人，
    也沒有偷東西，警方並未在伊住處搜到贓物云云。經查：
　㈠附表各編號所示告訴人均於熟睡或不注意之際，分別於附表
    之時、地遭竊取如附表所示物品等情，業據各該告訴人指述
    明確，且有現場監視錄影畫面翻拍照片在卷可稽，均堪認屬
    實。
　㈡附表各編號所示竊案均確為被告所為，有以下證據可證：
　⒈就附表編號1（108年12月18日）所示犯行，據證人即告訴人
    林俋宸證稱：我當時因飲酒結束睡在車內駕駛座處，睡到一
    半忽然感覺到有人進入我的車內，隨後我就睜開眼睛發現副
    駕駛座出現一名著黑色上衣的陌生男子翻動竊取我的財物，
    當下我反應過來時就立刻要抓住他，但是他的跑很快只有扯
    下他的眼鏡、黑色外套、黑色帽子及手機，隨後我就跑上前
    要將他攔住，約跑了 100公尺後就被他給跑掉了等語（見臺
    北地檢署109年度偵字第4899號卷〈下稱偵一卷〉第7至8頁）
    ，並有臺北市政府警察局中山分局108年12月18日扣押筆錄
    、扣押物品目錄表、刑案蒐證照片、刑案現場勘查報告、現
    場勘查照片在卷可稽（參偵一卷第23至27、31至63頁），及
    上開犯嫌所遺留之華為廠牌白色行動電話1支、黑色外套1件
    、黑色帽子1頂、黑色眼鏡1副扣案可佐。而上開扣案物品除
    據被告供稱確為其所有外，該扣案黑色帽子之內側膠片經送
    鑑定結果，與被告之DNA-STR型別相符，有臺北市政府警察
    局109年10月23日北市警鑑字第1093098423號函及所附鑑定
    書可考（參偵一卷第189至193頁），扣案行動電話內亦留有
    被告與親人合照之相片，有該行動電話畫面翻拍相片可佐（
    參偵一卷第15頁），另依現場監視錄影畫面觀之，本案男性
    犯嫌之身高、體態、身材及髮型均與被告並無二致，堪認被
    告確為此部分犯行下手行竊之人。被告固辯稱：上開扣案物
    係伊之前在公園睡覺時遭人竊取云云，然被告就其所稱該等
    物品遭竊取之地點，前稱係於臺北市林森公園周邊（見偵一
    卷第19頁），嗣改稱是在民生公園云云（見原審卷第162頁
    ），前後所述已有不同，該扣案帽子上亦僅檢出被告之DNA-
    STR型別，並無他人所遺留之生物跡證，且眼鏡因有度數差
    異，具個人專屬性，該物品經竊賊下手竊取後連同所竊得之
    衣帽自行配戴，又將之一併遺留在行竊現場之可能性甚低，
    是被告所辯當屬事後卸責之詞，不足採信。
　⒉就附表編號2（109年4月25日）所示犯行，犯嫌於案發當日上
    午10時55分許頭戴黑色棒球帽，穿著黃底、深藍色雙袖、印
    有STARLION字樣之長袖上衣出現於案發地點，於上午11時23
    分許加著黑色外套，於上午11時25分許竊得物品後騎乘腳踏
    車離去，並將所竊得告訴人庚○○之黑色側背包棄置於案發草
    原西側，有案發地點之監視錄影畫面翻拍照片可稽（參臺北
    地檢署109年度偵字第20784號卷〈下稱偵二卷〉第41至51頁）
    ，而被告於案發當日凌晨4時58分許即穿著上開樣式之長袖
    上衣，自其位於臺北市○○區○○街000號之住處出門，並於同
    日凌晨5時13分許頭戴黑色棒球帽、加著黑色外套，並騎乘
    深色、前方有置物籃、把手一側掛有長及前輪下緣之深色雨
    傘之腳踏車（下稱涉案腳踏車）向西行進，於同日上午9時4
    4分許抵達案發地點，嗣於同日上午11時37分離開案發地點
    ，有被告住處及沿途監視器翻拍照片、監視器示意圖在卷可
    佐（參偵二卷第53至96頁），並據被告供承其住處監視器所
    拍攝穿著上開樣式長袖上衣之男子，確為其本人無誤（見原
    審109年度審易字第2794號卷第119頁），被告亦經警於109
    年10月23日在其住處扣得上開樣式之長袖上衣1件、黑色棒
    球帽1頂，有臺北市政府警察局信義分局（下稱信義分局）
    搜索扣押筆錄、扣押物品目錄表、扣案物品相片可證（見10
    9年度聲搜字第15號卷第13至17、21頁），堪認被告自其住
    處外出後，即身著上開服飾，騎乘涉案腳踏車至案發地點，
    竊取如附表編號2所示物品得手後，即將裝載該等物品之黑
    色側背包棄置，復騎乘涉案腳踏車離去。
　⒊就附表編號3（109年7月9日）、編號4（109年7月19日）所示
    犯行，犯嫌均係頭戴棒球帽、穿著灰底及中間領口含有深色
    滾邊之短袖POLO衫、短褲，騎乘涉案腳踏車前往案發地點，
    在便利商店內徒手竊取在座位區趴睡之告訴人乙○○、丙○○之
    手機後，隨即騎乘涉案腳踏車離開現場，有各該監視器畫面
    翻拍照片可稽（參臺北地檢署109年度偵字第23103號卷〈下
    稱偵三卷〉第29至32頁、109年度偵字第23891號卷〈下稱偵四
    卷〉第47至51頁），而被告於上開2次犯行間之109年7月15日
    ，亦頭戴棒球帽、身著相同款式之短袖POLO衫及騎乘相同外
    觀及裝置之腳踏車，前往附表編號3案發地點鄰近之便利商
    店，除據被告所供承外，其復於同年7月23日騎乘該腳踏車
    經警攔查，而於該車籃中查得相同款式之短袖POLO衫1件，
    有監視錄影畫面、相關照片可考（參偵三卷第33至49頁）。
    另就附表編號5（109年7月25日）、編號6（109年7月26日）
    所示犯行，犯嫌均係頭戴深色棒球帽、身著深色短袖圓領T
    恤、短褲、腳穿灰色及鞋面上方具多孔透氣孔洞之休閒鞋，
    並騎乘涉案腳踏車前往案發現場，徒手竊取醉倒路邊之告訴
    人甲○○身上手機，及因暫時離開座位而放置於桌面之告訴人
    丁○○之手機後，隨即騎乘涉案腳踏車離開現場，有監視錄影
    畫面可稽（參偵四卷第61至65、73至76頁），而被告亦經警
    於109年8月19日在其住處扣得上開樣式之休閒鞋1雙，有信
    義分局搜索扣押筆錄、扣押物品目錄表、採證相片可證（參
    偵四卷第29至37、41頁）。核以被告之身形、穿著、行跡、
    交通工具及移動方式，均與各該監視錄影畫面所示犯嫌相同
    ，並經扣得與犯嫌相同款式之衣服、鞋子，行竊手法亦與附
    表編號1、2之犯行一致，堪認上開4次犯行確亦為被告所為
    。
　⒋就附表編號7（109年9月25日）所示犯行，犯嫌係頭戴深色棒
    球帽、身著深色短袖圓領T恤、短褲，並徒手竊取醉倒路邊
    之告訴人戊○○之手機後隨即離開現場，有監視錄影畫面可稽
    （參臺北地檢署109年度偵字第29343號卷第27至33頁），考
    以該犯嫌之身形與被告相似，所戴帽子及所著衣褲亦與被告
    為附表編號5之犯行時相同，犯案地點鄰近，行竊手法及所
    竊取物品亦與上開各次犯行一致，綜合本案各該證據觀之，
    亦足認此次犯行亦為被告所為。
　㈢綜上，本案事證明確，被告犯行堪以認定，應依法論科。被
    告固辯稱檢警並未查獲本案失竊贓物，不得據此論罪云云，
    惟查獲贓物僅屬取得犯罪證據手段之一，本院既認依現有證
    據已足認定被告犯行，即難以僅憑未查獲贓物而為被告有利
    之認定，附此敘明。
三、論罪：
　  核被告所為，均係犯刑法第320條第1項之竊盜罪。被告所為
    如附表編號1至7所示犯行，犯意各別，行為互殊，應予分論
    併罰。
四、本院之判斷：
　㈠原審關於認定被告無罪（即本判決附表編號7）及定應執行刑
    部分撤銷改判：
　⒈原審就附表編號7所示犯行，認其案發跡證不具可資辨別之個
    別化特徵，難執為判別竊嫌真實身分之依據，而為被告無罪
    之認定，固非無見，然該案犯嫌之身形與被告相似，所著衣
    帽褲子、行竊手法與竊取物品亦與被告所犯他案情節相同，
    綜合被告所為各次犯行及本案各該證據以觀，堪認該次犯行
    亦為被告所為，已如前述，原審割裂證據予以評價所為認定
    尚有未妥，檢察官就此部分所為上訴，為有理由，應由本院
    撤銷改判，且原審所定應執行刑1年部分亦失所附麗，應一
    併撤銷。
　⒉爰審酌被告前有多次竊盜前科，素行非佳，復又趁他人熟睡
    或不注意之際竊取財物，顯見其法治觀念薄弱，漠視他人財
    產法益，所為非是，兼衡以被告之犯罪動機、目的、手段、
    侵害程度、犯後否認犯行，及其自陳國中畢業之智識程度、
    從事派遣工、舉牌工等粗工、每月收入3萬元、在外租屋未
    與家人同住之家庭生活經濟狀況等一切情狀，量處如主文第
    二項所示之刑及諭知易科罰金之折算標準，並與其餘駁回上
    訴部分所處之刑（即如附表編號1至6所示），定其應執行刑
    及易科罰金之折算標準如主文第四項所示。
　㈡原審關於如附表編號1至6所示罪刑之上訴駁回：
　　原審就被告所犯如附表編號1至6所示6次竊盜罪部分，同本
    院前揭認定，認被告罪證明確，並以行為人之責任為基礎，
    審酌被告前有多次竊盜前科，竟又任意竊取他人財物，顯見
    其法治觀念薄弱，且漠視他人財產法益，兼衡其智識程度、
    家庭生活狀況，並其犯罪動機、手段及告訴人所受損害等一
    切情狀，分別量處如附表「原判決宣告之罪刑」欄所示之刑
    ，並認扣案被告於案發時所持華為廠牌之白色行動電話1支
    、所著黑色外套1件、黑色帽子2頂、黑色眼鏡1副、塑膠鞋1
    雙、黃色英文字樣長袖上衣1件、藍色POLO運動鞋1雙等物品
    ，與本案犯行無直接關連性，均不為沒收之諭知。經核原審
    上開認事用法並無違誤，量刑亦屬妥適。被告上訴否認犯行
    ，並非有據，已如前述，其上訴為無理由，應予駁回。另刑
    法第90條第1項、第2項前段及竊盜犯贓物犯保安處分條例第
    3條第1項、第5條第1項前段有關強制工作之規定，業經司法
    院大法官於110年12月10日以釋字第812號解釋認屬違憲而失
    其效力，是檢察官上訴認應宣告被告強制工作即無理由，亦
    應駁回。
據上論斷，應依刑事訴訟法第368條、第369條第1項前段、第364
條、第299條第1項前段，刑法第320條第1項、第41條第1項前段
、第51條第5款，刑法施行法第1條之1第1項規定，判決如主文。
本案經檢察官蕭永昌提起公訴，檢察官高光萱提起上訴，檢察官
陳慧玲到庭執行職務。
中　　華　　民　　國　　111 　年　　5 　　月　　12　　日
                  刑事第八庭  審判長法　官  陳世宗
                                    法　官  呂寧莉
                                    法　官  林呈樵
以上正本證明與原本無異。
被告就附表編號7部分如不服本判決，應於收受送達後20日內向
本院提出上訴書狀，其未敘述上訴之理由者並得於提起上訴後20
日內向本院補提理由書（均須按他造當事人之人數附繕本）「切
勿逕送上級法院」。
其餘部分不得上訴。
                                    書記官　謝雪紅
中　　華　　民　　國　　111 　年　　5 　　月　　12　　日
附錄：本案論罪科刑法條全文
中華民國刑法第320條
意圖為自己或第三人不法之所有，而竊取他人之動產者，為竊盜
罪，處5年以下有期徒刑、拘役或50萬元以下罰金。
意圖為自己或第三人不法之利益，而竊佔他人之不動產者，依前
項之規定處斷。
前二項之未遂犯罰之。
附表：
編號 告訴人 竊取時間、地點 竊取物品 原判決宣告之罪刑 １ 林俋宸 108年12月18日凌晨5時21分許 ①SAMSUNG廠牌、型號：NOTE9（藍色）之行動電話1支 ②現金新臺幣（下同）5,000元 己○○犯竊盜罪，處有期徒刑叁月，如易科罰金，以新臺幣壹仟元折算壹日。   停放於臺北市○○區○○○路0段00巷0號之林俋宸使用自用小客車內   ２ 庚○○ 109年4月25日上午11時25分許（起訴書誤載為11時30分許） ①蘋果廠牌、型號iPhone 8PLUS（金色）之行動電話1支 ②現金1萬元 己○○犯竊盜罪，處有期徒刑叁月，如易科罰金，以新臺幣壹仟元折算壹日。   臺北市中正區華山大草原兒童遊戲區   ３ 乙○○ 109年7月9日上午8時18分許 蘋果廠牌、型號iPhone11（黑色）之行動電話1支 己○○犯竊盜罪，處有期徒刑貳月，如易科罰金，以新臺幣壹仟元折算壹日。   臺北市○○區○○○路0段000號全家便利商店內   ４ 丙○○ 109年7月19日上午6時52分許 蘋果廠牌、型號iPhoneXR之行動電話1支 己○○犯竊盜罪，處有期徒刑貳月，如易科罰金，以新臺幣壹仟元折算壹日。   臺北市○○區○○○路0段00巷0號全家便利商店內   ５ 甲○○ 109年7月25日上午6時40分許 蘋果廠牌、型號iPhone6（粉紅色）之行動電話1支 己○○犯竊盜罪，處有期徒刑貳月，如易科罰金，以新臺幣壹仟元折算壹日。   臺北市○○區○○路0號新光三越百貨公司A9館樓梯口   ６ 丁○○ 109年7月26日上午6時15分許 蘋果廠牌、型號iPhone8 PLUS（黑色）之行動電話1支 己○○犯竊盜罪，處有期徒刑貳月，如易科罰金，以新臺幣壹仟元折算壹日。   臺北市○○區○○○路0段00巷0號全家便利商店內   ７ 戊○○ 109年9月25日上午9時7分許 蘋果廠牌、型號iPhoneXR之行動電話1支 己○○無罪。 （此部分經本院撤銷改判如主文第二項所示）   臺北市○○區○○路00號CHESS夜店前